【裁判字號】    92,訴,567
【裁判日期】    920307
【裁判案由】    違反著作權法
【裁判全文】
臺灣高雄地方法院刑事判決                          九十二年度訴字第五六七號
    公  訴  人  臺灣高雄地方法院檢察署檢察官
    被      告  甲○○
右列被告因違反著作權法案件，經檢察官提起公訴（九十一年度偵字第二五七七五號
），本院判決如左：
    主  文
本件公訴不受理。
    理  由
一、公訴意旨略以：甲○○為高雄市鼓山區○○○路十二號「３５８網路」之負責人
    ，明知「暗黑破壞神II之毀滅之王」電腦程式遊戲軟體，係松崗科技股份有限公
    司（下稱松崗公司）享有著作財產權之電腦程式著作，竟意圖出租營利，未經松
    崗公司之同意或授權，先於民國九十一年八月中旬，將上開遊戲軟體重製灌入其
    所有之某一電腦主機後，再基於概括犯意，將電腦主機與九十台電腦主機連線後
    ，在上址以每小時收費新台幣（下同）十元之方式，出租予不特定顧客打玩，侵
    害松崗公司之著作財產權。嗣至九十一年十月三十一日下午五時二十分許，經警
    持搜索票在上址當場查獲，並扣得其所有之連線電腦主機（包括螢幕、滑鼠、鍵
    盤）九十一組，因認被告連續違反著作權法第九十一條第二項之意圖出租而擅自
    以重製之方法侵害他人之電腦程式著作財產權罪、第九十二條之擅自以出租之方
    法侵害他人之電腦程式著作財產權罪云云。
二、按「案件有左列情形之一者，應諭知不受理之判決：．．三、告訴或請求乃論之
    罪，未經告訴、請求或其告訴、請求經撤回或已逾告訴期間者。」刑事訴訟法第
    三百零三條第三款定有明文。所謂「未經告訴」，係指未經合法告訴，包括「依
    法不得告訴及告訴不合法。又著作權法第一百條規定：「本章之罪，須告訴乃論
    ，但第九十四條及第九十五條第一項之罪不在此限」，是公訴人認被告違反著作
    權法第九十一條、第九十二條之罪屬告訴乃論之罪，故如非告訴權人提起告訴行
    為人違反著作權法第九十二條之罪，即屬告訴不合法，法院自應依上開刑事訴訟
    法第三百零三條之規定，諭知不受理判決。
三、次按著作權包括「著作人格權」及「著作財產權」，著作人格權，是用來保護著
    作人的名譽、聲望及其人格利益，包括有公開發表權、姓名表示權及禁止別人不
    當竄改著作，以致損害著作人名譽之禁止不當改變權等三種權，其具一身專屬性
    ，不可轉讓或繼承；而「著作財產權」則可賦予權利人經濟利益，主要內容包括
    重製權、公開口述權、公開播送權、公開上映權、公開演出權、公開展示權、改
    作權、編輯權、出租權等權利，此等權利均可轉讓或授權。再按著作財產權之授
    權利用，固有「專屬授權」與「非專屬授權」之分，非專屬授權，著作財產權得
    授權多人，不受限制；專屬授權，則係獨占之許諾，著作財產權人不得再就同一
    內容更授權第三人，甚至授權人自己亦不得使用該權利。專屬授權之被授權人於
    其被授權之範圍內既獨占利用著作財產權，則其權利之被侵害與原著作財產權人
    之權利被侵害，並無不同，自係犯罪之直接被害人，而得依法提起告訴或自訴（
    參見最高法院八十八年度台非字第三○號判決），惟依我國著作權法第三十七條
    第一項規定，著作財產權人得授權他人利用其著作（即著作財產權人得授權他人
    以重製、公開口述、公開播送、公開上映、公開演出、公開展示、改作、編輯、
    出租等方法利用其著作財產權），其授權利用之地域、時間、內容、利用方法或
    其他事項，悉依當事人間之約定，約定不明之部分，推定為未授權。是縱為專屬
    授權，仍應視著作財產權人就其授權之著作財產權之地域、時間、內容、利用方
    法或其他事項，予以認定該被授權人得否依法提起告訴或自訴，倘著作財產權人
    就某些著作財產權並未專屬授權予被授權人，則被授權人就行為人侵害該未經授
    權之著作財產權，自難認係犯罪直接被害人，而得提自訴或告訴。
四、經查，「暗黑破壞神II毀滅之王」係該電腦程式著作財產權人Havas Interacter
    .Inc 專屬授權予松崗公司，固據告訴人松崗公司提出國際銷售合約為證，惟依
    該合約書第三條（ｊ）之(5)、(6)約定「(5)Copying：To refrain from permittin
    g the copying of COMPANY Software onto any other media for purpose of
    redistribution to others whether for profit,promotion or otherwise,and
    not to use,copy,print or display COMPANY Software,or permit any Dealer
    to use,copy,print or display any COMPANY Software,in any manmer except
    in connection with, and for the purpose of,marketing and selling
    copies of COMPANY Software to other inaccordance with this Agreement」
    即「在與行銷或販售公司軟體無關之場合，．．禁止使用、複製、列印，或展示
    任何公司軟體」、「(6)Rsnting：Torefrain from renting or lending any
    COMPANY Software or the usa.copying printing or display of any COMPANY
    Software,in any manner except in connecyion with,and for the purpose
    of,marketing snd selling copies of COMPANY Software to others in
    accordance with this Agreement.」即「在與行銷或販售公司軟體無關之場合
    ，禁止公司軟體之出租、出借，．．之行為」等語，即已明白排除授予松崗公司
    出租、重製權，是依上開說明，本件縱認被告有連續意圖出租而擅自以重製之方
    法侵害他人之電腦程式著作財產權罪及擅自以出租之方法侵害他人之電腦程式著
    作財產權，然因松崗公司就重製權、出租權並未取得專屬授權，自難認係犯罪直
    接被害人，故松崗公司提起告訴，即非合法，揆諸前開說明，爰不經言詞辯論，
    逕為諭知不受理之判決。
五、據上論結，應依刑事訴訟法第三百零三條第三款、第三百零七條，判決如主文。
中      華      民      國      九十二      年      三      月    七    日
                                  臺灣高雄地方法院刑事第七庭
       法  官  曾吉雄
右正本證明與原本無異。
如不服本判決，應於判決送達後十日內，向本院提出上訴狀。
                                      書記官   唐美玲
中    華    民    國    九十二    年      三       月        十        日


司法院資訊處製作；財團法人民間司法改革基金會備份。
